【裁判字號】    99,重訴,22
【裁判日期】    990330
【裁判案由】    清償借款
【裁判全文】
臺灣臺中地方法院民事判決              99年度重訴字第22號
原      告  台中商業銀行股份有限公司
法定代理人  己○○
訴訟代理人  乙○○
被      告  國鼎礦業股份有限公司
法定代理人  丁○○
被      告  戊○○
            甲○○
            丙○○
上列當事人間請求清償借款事件，本院於民國99年3月9日言詞辯
論終結，判決如下：
    主      文
被告應連帶給付原告新臺幣捌佰參拾柒萬參仟玖佰捌拾元，及自
民國九十八年九月十一日起至清償日止，按週年利率百分之四點
０八計算之利息，並自民國九十八年十月十二日起至清償日止，
其逾期在六個月以內者，按上開利率百分之十，逾期超過六個月
者，就超過部分，按上開利率百分之二十計算之違約金。
被告應連帶給付原告新臺幣參佰陸拾陸萬伍仟壹佰柒拾貳元，及
自民國九十八年九月十一日起至清償日止，按週年利率百分之七
點０三計算之利息，並自民國九十八年十月十二日起至清償日止
，其逾期在六個月以內者，按上開利率百分之十，逾期超過六個
月者，就超過部分，按上開利率百分之二十計算之違約金。
被告應連帶給付原告新臺幣陸佰貳拾玖萬參仟肆佰捌拾伍元，及
自民國九十八年九月十一日起至清償日止，按週年利率百分之六
計算之利息，並自民國九十八年十月十二日起至清償日止，其逾
期在六個月以內者，按上開利率百分之十，逾期超過六個月者，
就超過部分，按上開利率百分之二十計算之違約金。
被告應連帶給付原告新臺幣陸佰貳拾玖萬參仟肆佰捌拾伍元，及
自民國九十八年九月十一日起至清償日止，按週年利率百分之六
計算之利息，並自民國九十八年十月十二日起至清償日止，其逾
期在六個月以內者，按上開利率百分之十，逾期超過六個月者，
就超過部分，按上開利率百分之二十計算之違約金。
訴訟費用新臺幣貳拾貳萬捌仟柒佰肆拾肆元由被告連帶負擔。
    事實及理由
一、被告國鼎礦業股份有限公司（下稱國鼎公司）、戊○○、甲○○經合法通知，未於言詞辯論期日到場，而被告丙○○經
    合法通知，未於最後言詞辯論期日到場，核均無民事訴訟法
    第386條各款所列情形，爰依原告之聲請，由其一造辯論而
    為判決。
二、原告主張：被告國鼎公司於民國96年5月26日邀同被告戊○○、甲○○、丙○○為連帶保證人，分別向原告借款新臺幣
    （下同）1,300萬元、500萬元、900萬元、900萬元
    ，約定借款期間均自96年6月11日起至103年6月11日，借款
    利息分別按原告公告基準利率加碼年利率0.64%機動計算
    、原告公告基準利率加碼年利率2.64%機動計算、年利
    率6%固定計算、年利率6%固定計算，並依約定方式分別償
    還本息。若有一期遲延還本或付息，即喪失期限利益，全部
    債務視為到期，除仍按原約定利率計付遲延利息外，其逾期
    清償在6個月以內者，並應按上開利率10%，超過6個月者，
    就超過部分，按上開利率20%加付違約金。惟被告國鼎公司
    就上開四筆借款竟均自98年9月11日起即未按期給付本息，
    屢經催告，仍未清償，依約已喪失期限利益，全部債務視為
    到期，迄尚積欠本金各為8,373,980元、3,665,172元、
    6,293,485元、6,293,485元，合計24,626,122元及分別
    按上開約定之利息、違約金等債務，屢經原告催討均置之不
    理，而被告戊○○、甲○○、丙○○既為被告國鼎公司向原
    告借款之連帶保證人，自應就前揭債務負連帶清償責任，爰
    依消費借貸契約及連帶保證之法律關係提起本件訴訟，請求
    被告連帶如數給付等語。並聲明：如主文第1項至第4項所示
    。
三、被告丙○○未於最後言詞辯論期日到場，據其以前聲明陳述
    略以：對原告主張之事實不為爭執，惟被告曾於98年9月8日
    償還37萬元、98年9月30日償還76,000元，原告請求之金額
    應予扣除等語置辯。並聲明：駁回原告之訴。
四、被告國鼎公司、戊○○、甲○○均未提出書狀作何聲明或陳
    述。
五、得心證之理由：
（一）原告主張之事實，業據其提出借據暨約定書（一般約定條
      款）影本二紙、分段式貸款契約書暨約定書（一般約定條
      款）二紙、增補借據四紙、存放款利率表一紙及交易明細
      查詢表影本八紙為證，並為被告丙○○所不爭，而被告國
      鼎公司、戊○○、甲○○雖於支付命令程序不附理由聲明
      異議，然於本件聲明異議視為起訴後，渠等於相當時期受
      合法之通知而未於言詞辯論期日到場，亦未提出準備書狀
      為任何爭執，依民事訴訟法第280條第3項準用第1項規定
      ，視同自認原告主張之事實，堪信原告主張之上情為真實
      。
（二）至於被告丙○○雖辯稱：曾於98年9月8日償還37萬元、98
      年9月30日償還76,000元，原告請求之金額應予扣除云云
      ，惟根據前開原告提出98年11月2日、99年1月27日之交易
      明細查詢資料記載，被告國鼎公司98年9月29日以前償還
      記錄均已詳列，則原告據此計算被告國鼎公司尚積欠之債
      務，自難認有何違誤；此外，被告丙○○復未能舉證以實
      其說，故其前開所辯，委無足採。
（三）按借用人應於約定期限內，返還與借用物種類、品質、數
      量相同之物。遲延之債務，以支付金錢為標的者，債權人
      得請求依法定利率計算之遲延利息，但約定利率較高，仍
      從其約定利率。當事人得約定債務人不履行債務時，應支
      付違約金，民法第478條前段、第233條第1項及第250條第
      1項分別定有明文；又稱保證者，謂當事人約定，一方於
      他方之債務人不履行債務時，由其代負履行責任之契約，
      同法第739條亦有明文；另保證債務之所謂連帶，係指保
      證人與主債務人負同一債務，對於債權人各負全部給付之
      責任者而言，此就民法第272條第1項規定連帶債務之文義
      參照觀之甚明（最高法院45年台上字第1426號判例可資參
      照）；而連帶債務之債權人，依同法第273條第1項規定，
      得對於債務人中之一人或數人或其全體，同時或先後請求
      全部或一部之給付。本件被告國鼎公司向原告所借前開四
      筆款項，既未依約清償，全部債務視為到期，則原告請求
      被告國鼎公司給付尚積欠之全部借款債務，於法自屬有據
      。又被告戊○○、甲○○、丙○○既為被告國鼎公司對原
      告所負前揭債務擔任連帶保證人，自不得依民法第745條
      規定，主張在原告未就被告國鼎公司之財產強制執行而無
      效果前，拒絕向原告清償，另依同法第740條規定，被告
      戊○○、甲○○、丙○○就前揭借款本金、遲延利息及違
      約金等債務，應分別負連帶清償責任。從而，原告本於消
      費借貸契約及連帶保證之法律關係，訴請被告連帶給付如
      主文第1、2、3、4項所示之借款本金、利息與違約金部分
      ，為有理由，應予准許。
六、本件訴訟費用額確定為228,744元，由敗訴之被告連帶負擔
    。
七、訴訟費用負擔之依據：民事訴訟法第85條第2項。
中    華    民    國    99    年    3     月    30    日
                  民事第四庭  法  官  楊國精
正本證明與原本無異。
如對本判決上訴，須於判決送達後20日內向本院提出上訴狀。
中    華    民    國    99    年    3     月    30    日
                              書記官  廖春玉

司法院資訊處製作；財團法人民間司法改革基金會備份。
